【裁判字號】    97,上易,2824
【裁判日期】    971113
【裁判案由】    詐欺
【裁判全文】
臺灣高等法院刑事判決                97年度上易字第2824號
上  訴  人
即  被  告  甲○○
上列上訴人因詐欺案件，不服臺灣臺北地方法院97年度易字第38
3號，中華民國97年8月27日第一審判決（起訴案號：臺灣臺北地
方法院檢察署97年度偵字第1594號），提起上訴，本院判決如下
：
    主  文
上訴駁回。
     理  由
一、公訴意旨略以：被告甲○○與黃建忠、姓名年籍不詳綽號「
    阿萬」之成年人、許銘順、林子晴、曾毓翔、王淑蕙、顏菁
    菁、吳昀潔、林峻嶠所屬詐騙集團成員，共同基於意圖為自
    己不法所有之概括犯意聯絡，由該集團所屬姓名年籍不詳成
    年人，於民國95年11月6日上午9時30分許，以電話向吳柏勳
    佯稱係臺北地檢署書記官並告以吳男涉及洗錢防制法，須將
    帳戶金額存入指定之監管帳戶內云云，致其陷於錯誤，而於
    同日上午12時57分許，至中華商業銀行股份有限公司三重分
    行及臺灣郵政股份有限公司（下稱臺灣郵政公司）三重永興
    郵局，依序匯新臺幣（下同）30萬元、4萬4千元至戶名為陳
    孜榕、帳號：000000-0臺灣郵政公司大寮中庄郵局帳戶，被
    告於同日下午1時許持該中寮中庄郵局帳戶存摺、印章至臺
    灣郵政公司雲林郵局，欲提領該款項，因郵局承辦人要求出
    示身分證明文件，遂佯以外出拿取證件，而先持該大寮中庄
    郵局帳戶金融卡提領7萬4千元，再向該承辦人出示己之健保
    卡後即乘隙逃逸，因認被告涉犯刑法第339條第1項詐欺取材
    罪嫌等語。
二、按案件由犯罪地或被告之住所、居所或所在地之法院管轄，
    刑事訴訟法第5條第1項定有明文。又無管轄權之案件，應諭
    知管轄錯誤之判決，同時諭知移送於管轄法院，並得不經言
    詞辯論為之，同法第304條、第307條亦有明文規定。
三、復按「牽連案件在各案判決前，始可併案受理，若一案已經
    判決，其他案件應由有管轄權之法院另案審判。」，有司法
    院院解字第948號解釋可供參考，足見關於刑事訴訟法第6條
    所規定「數同級法院管轄之案件相牽連者，得合併由其中一
    法院管轄。」、「前項情形，如各案件已繫屬於數法院者，
    經各該法院之同意，得以裁定將其案移件送於一法院合併審
    判之；有不同意者，由共同之直接上級法院裁定之。」、「
    不同級法院管轄之案件相牽連者，得合併由其上級法院管轄
    。已繫屬於下級法院者，其上級法院得以裁定命其移送上級
    法院合併審判。但第7條第3款之情形，不在此限。」之情形
    ，係以相牽連之案件均尚未判決而脫離繫屬以前（包括事實
    審之同級法院或上級法院在內），始能合併管轄。否則即無
    所謂「同級法院得以裁定將其案移件送於一法院合併審判」
    或「上級法院得以裁定命其移送上級法院合併審判」之問題
    。
四、經查：上訴人即被告甲○○起訴時係住於臺中縣霧峰鄉○○
    路184號，且別無居所，有法務部戶役政連結作業系統單、
    被告本人簽收原審傳票通知回證等在卷可稽（原審卷第8、
    12頁），而本案犯罪行又為地為雲林縣，結果地則為臺北縣
    。準此，本件無論犯罪地或被告之住所、居所或所在地，均
    顯非於本院轄區內，實甚明確。至被告雖與另案被告黃建忠
    等人因另涉嫌詐欺等案件，經臺灣臺北地方法院檢察署檢察
    官以96年度偵字第8939號向臺灣臺北地方法院提起公訴，惟
    該案業經臺灣臺北地方法院以96年度易字第1401號、及本院
    以97年度上訴字第888號為被告等有罪之判決，並上訴最高
    法院審理中，已經脫離臺灣臺北地方法院及本院之繫屬，則
    依上開司法院解釋，自無刑事訴訟法第7條牽連管轄之適用
    ，而認本院及原審法院就本案亦有管轄權之理。是以，原審
    以就本案並無管轄權，而不經言詞辯論，逕為本件管轄錯誤
    ，移送臺灣臺中地方法院之諭知，核無不合。被告上訴意旨
    主張二案有相牽連案件之關係，認臺灣臺北地方法院就本案
    有管轄權，而指摘原判決不當，為無理由，應予駁回，並不
    經言詞辯論為之。
據上論斷，應依刑事訴訟法第368條、第372條，判決如主文。
中    華    民    國    97    年   11    月    13     日
                  刑事第一庭  審判長法  官  葉騰瑞
                                    法  官  莊明彰
                                    法  官  王炳梁
以上正本證明與原本無異。
不得上訴。
                                    書記官  廖逸柔
中    華    民    國    97    年    11    月    14    日


司法院資訊處製作；財團法人民間司法改革基金會備份。
